【裁判字號】    95,上易,266
【裁判日期】    950808
【裁判案由】    傷害
【裁判全文】
臺灣高等法院刑事判決                 95年度上易字第266號
上  訴  人  臺灣臺北地方法院檢察署檢察官
被      告  甲○○
上列上訴人因被告傷害案件，不服臺灣臺北地方法院93年度易字
第1296號，中華民國94年12月23日第一審判決（聲請簡易判決處
刑案號：臺灣臺北地方法院檢察署93年度偵字第3579號），提起
上訴，本院判決如下：
    主  文
上訴駁回。
    事實及理由
甲、程序方面：
    本件被告所犯為死刑、無期徒刑、最輕本刑為三年以上有期
    徒刑或高等法院管轄第一審案件以外之罪，被告於本院審判
    中，先就被訴事實為有罪之陳述，經本院告知其簡式審判程
    序之旨，並聽取公訴人、被告之意見後，本院合議庭於95年
    7 月18日審判期日依刑事訴訟法第273 條之1 第1 項規定，
    當庭裁定以簡式審判程序進行審理。依刑事訴訟法第273 條
    之2 規定，關於本案證據之調查，不受第159 條第1 項、第
    161 條之2 、第161 條之3 、第163 條之1 及第164 條至第
    170 條規定之限制，合先敘明。
乙、實體方面：
一、本案經本院審理結果，認第一審以被告甲○○犯刑法第277
    條第1 項之普通傷害罪，判處拘役三十日，並諭知如易科罰
    金折算標準為（銀元）三百元折算一日，認事用法並無不當
    ，量刑亦稱妥適，應予維持，並就第一審判決書其中事實欄
    一第四行、第五行所載：「途中二人因討論政治及語言議題
    ，理念不合，進而發生口角」，應更正為「途中二人因細故
    爭執，進而發生口角」外，餘均引用第一審判決書所記載之
    事實、證據及理由（如附件）。
二、上訴駁回之理由：
(一)公訴人依告訴人之請求提起上訴，其意旨略以：
  (1)本案事實為告訴人搭乘被告所駕駛之計程車，途中被告主動
    搭訕，言語輕佻，在台北市○○○路與臥龍街口停等紅燈時
    ，被告伸出鹹豬手，告訴人驚慌之餘奪門而出，下車後，告
    訴人在車外斥責被告，被告因之下車在人行道上用重拳毆打
    告訴人。原審對於告訴人之傷勢僅稱「頭部外傷、背部、臀
    部挫傷等」，記載太過簡略。
  (2)被告駕駛計程車違規隱匿姓名牌，並將計程車佈置成暗室，
    事後又變易其容貌，將短髭剔除，足見被告平時即心術不正
    。又被告僅為95元車資而毆打告訴人成傷，殘暴至極。另被
    告將告訴人毆打在地後，竟不顧告訴人死活，逕自駕車離去
    ，益見其個性兇殘，原審僅量處被告拘役三十日，顯屬過輕
    等語。
(二)惟查：
  (1)被告自警詢至本院審理中固均供稱：因在車內與告訴人討論
    政治及語言議題，始與告訴人發生爭執並進而口角云云，然
    告訴人始終否認此節，並指係遭被告趁隙為性騷擾始與被告
    爭吵云云。則被告與告訴人就二人何以爭執之事由，既各執
    其詞，自難單憑被告所言，率予遽認二人爭執之事由係因討
    論政治及語言議題，就此部分，本院固因此更正原審判決書
    事實欄所載如上，但此僅為本案發生事端之起因，與被告所
    犯傷害罪之構成要件事實無涉，尚無撤銷原審判決之必要，
    先此說明。
  (2)查告訴人於92年10月13日警詢中所提出台北醫學大學附設醫
    院92年9 月2 日出具之乙診字第0222號診斷證明書，其上於
    診斷欄位內載明告訴人係「頭部外傷、背部、臀部挫傷」等
    ，有該診斷證明書附卷可稽（偵查卷第16頁），是第一審判
    決據此認定並於事實欄載明告訴人所受傷勢，自有所憑，上
    訴意旨指稱第一審判決記載太過簡略云云，委無足取。至告
    訴人於92年9 月30日致函台北市政府警察局大安分局之陳報
    書，固另提出台北醫學大學附設醫院92年9 月29日出具之甲
    診字第2934號診斷證明書，其上固於診斷欄位上記載「1.頭
    部外傷併腦震盪、疑顱骨凹陷骨折。2.頸椎損傷」等文（偵
    查卷第32頁），惟本院依上開92年9 月29日診斷證明書所載
    ，向台北醫學大學附設醫院函詢如何診斷出患者有腦震盪？
    其顱骨究有無凹陷性骨折？並請具體描述「頸椎損傷」之損
    傷情形後，該醫院函覆稱：「一、腦震盪係對於患者主訴症
    狀頭痛、頭暈之臨床診斷、腦實質無病理性變化，電腦斷層
    亦不會有特殊發現。二、顱骨Ｘ光上並無顱骨骨折表現，但
    病患於門診強調其枕部有異常凹陷是頭部外傷後才發現的，
    故診斷書上記載『疑顱骨凹陷性骨』為體檢發現頭枕部有凹
    陷，但Ｘ光上並無骨折表現。三、頸椎損傷為病患主訴頭外
    傷後有頸部疼痛症狀，診斷描述的損傷為頸部椎軟組織損害
    ，如肌肉、韌帶拉傷、扭傷，在頸椎Ｘ光上無法呈現。以上
    腦震盪、顱骨凹陷性骨折、頸椎損傷，皆是由病患主訴或體
    檢發現所做判斷，無法有Ｘ光或電腦斷層的佐證」等，有台
    北醫學大學附設醫院95年6 月12日校附醫歷字第0950002156
    號函附於卷足考（本院卷第42頁）。是台北醫學大學附設醫
    院92年9 月29日出具之甲診字第2934號診斷證明書，其上所
    載診斷內容既僅依憑告訴人之主訴而為判斷，則告訴人是否
    有上開診斷證明書所載之傷害情形，即有不明，自難率予認
    定告訴人有上開92年9 月29日甲診字第2964號診斷證明書上
    所載之傷勢。從而告訴人指訴稱其係受有「頭部外傷併腦震
    盪、疑顱骨凹陷骨折、頸椎損傷」等傷云云，委無足取。更
    徵原審判決所認定之告訴人傷勢實無違誤。
  (3)原審判決量刑部分，係就被告與告訴人素不相識，僅因發生
    口角，告訴人拒付車資，被告即徒手毆打告訴人，對告訴人
    身體施以暴力，惟犯後坦承犯行，同意賠償新台幣（下同）
    12萬元予告訴人，並已陸續支付其中7 萬元（見原審卷第34
    頁），嗣因無力繼續給付，致未獲告訴人諒解等一切情狀，
    而量處被告拘役三十日，並諭知如易科罰金之折算標準，顯
    已詳酌刑法第57條各款所定之一切情狀，量刑核無不當。至
    上訴意旨所稱：被告駕駛計程車違規隱匿姓名牌，並將計程
    佈置成暗室，事後又變易其容貌，將短髭剔除，足見「被告
    平時即心術不正」，且為95元車資而毆打告訴人成傷，「殘
    暴至極」；另被告將告訴人毆打在地後，竟「不顧告訴人死
    活」，逕自駕車離去云云，純屬告訴人個人主觀臆測及認定
    ，並無具體事證可佐，洵無憑此即謂原審量刑有失輕之處。
(三)綜上，公訴人依上開上訴意旨指摘原審判決不當，為無理由
    ，應予駁回。
三、按行為後法律有變更者，適用行為時之法律；但行為後之法
    律有利於行為人者，適用最有利於行為人之法律，此為刑法
    第2 條第1 項所明定。被告行為後，刑法於95年7 月1 日修
    正公布施行，依修正後刑法第41條第1 項前段，有關易科罰
    金之折算標準修訂為「新台幣一千元、二千元或三千元折算
    一日」，經比較修正前後易科罰金折算標準之規定，以95年
    7 月1 日修正公布施行前之規定較有利於被告，則依刑法第
    2 條第1 項前段，自仍適用修正前刑法第41條第1 項前段之
    規定定其折算標準。原審判決雖未及比較適用，然上訴本院
    後經比較新舊法，行為後之法律並非較有利於行為人，仍應
    適用行為時法，則原判決適用行為時法即無不當，自不構成
    撤銷之事由，合此敘明。
據上論結，應依刑事訴訟法第273 條之1 第1 項、第373 條、第
364 條、第368 條，判決如主文。
本案經檢察官賴俊雄到庭執行職務。
中    華    民    國    95    年    8     月    8     日
                  刑事第十七庭審判長法  官  陳貽男
                                    法  官  高明哲
                                    法  官  許仕楓
以上正本證明與原本無異。
不得上訴。
                                    書記官  劉貞達
中    華    民    國    95    年    8     月    10    日
附錄本案論罪科刑法條全文
刑法第277 條第1 項：
傷害人之身體或健康者，處三年以下有期徒刑、拘役或一千元以
下罰金。


司法院資訊處製作；財團法人民間司法改革基金會備份。
